【裁判字號】    98,台上,3264
【裁判日期】    980611
【裁判案由】    違反毒品危害防制條例
【裁判全文】
最高法院刑事判決            九十八年度台上字第三二六四號
上  訴  人  丙○○
                    號
選任辯護人  梁基暉律師
上  訴  人  甲○○
                    巷3弄1-1號2樓
            乙○○
上列上訴人等因違反毒品危害防制條例案件，不服台灣高等法院
台中分院中華民國九十八年四月九日第二審判決（九十七年度上
重訴字第五二號，起訴案號：台灣彰化地方法院檢察署九十七年
度偵字第五００九、五四一一、六０三八、六一七一號），提起
上訴，本院判決如下：
    主  文
上訴駁回。
    理  由
按刑事訴訟法第三百七十七條規定，上訴於第三審法院，非以判
決違背法令為理由，不得為之。是提起第三審上訴，應以原判決
違背法令為理由，係屬法定要件。如果上訴理由書狀並未依據卷
內訴訟資料，具體指摘原判決不適用何種法則或如何適用不當，
或所指摘原判決違法情事，顯與法律規定得為第三審上訴理由之
違法情形，不相適合時，均應認其上訴為違背法律上之程式，予
以駁回。本件原判決綜合全部卷證資料，認定：(一)、上訴人丙○
○有如原判決事實欄所載與上訴人甲○○共同販賣第一級毒品海
洛因予羅建國，單獨販賣第一級毒品海洛因予許進典、蘇元成（
現改名為蘇宏倡，以下仍稱蘇元成）及單獨販賣第二級毒品甲基
安非他命予徐佩娟、羅建國、蕭凱軒；(二)、甲○○另轉讓第一級
毒品海洛因予乙○○；(三)、上訴人乙○○與案外人林輝隆共同販
賣第一級毒品海洛因予廖國良，又單獨販賣第一級毒品海洛因予
卓勝雄、余耀麟等情，已詳敘所憑之證據與認定之理由，就上訴
人等否認犯罪之所辯，認不足採信，並說明其理由甚詳，因而撤
銷第一審科刑部分之判決，改判論處丙○○販賣第一級毒品六罪
（其中一罪為共同販賣第一級毒品）、販賣第二級毒品五罪，甲
○○販賣第一級毒品一罪、轉讓第一級毒品一罪，乙○○販賣第
一級毒品三罪（其中一罪為共同販賣第一級毒品）。從形式上觀
察，並無足以影響判決結果之違法情形存在。丙○○上訴意旨略
稱：(一)、原判決事實欄認定關於丙○○與甲○○共同販賣第一級
毒品部分，主文應執行刑之諭知，關於販毒所得以其財產抵償部
分，均漏載丙○○與甲○○二人「連帶」以財產抵償之意旨，於
法不合。(二)、原判決認定丙○○販賣第一級毒品六次、甲基安非
他命五次，則就查獲之剩餘毒品，只能於最後一次販賣毒品罪宣
告沒收銷燬，原判決於各次販賣毒品罪均一併宣告沒收銷燬，於
法亦有未合。(三)、原審判決事實欄記載丙○○與甲○○共同販賣
四分之一錢之第一級毒品海洛因予羅建國，而羅建國分期交付新
台幣（下同）六千元之代價，然理由欄並未說明羅建國如何分期
交付六千元；事實欄記載丙○○於彰化縣田尾鄉某處，販賣甲基
安非他命予徐佩娟，然並未說明究竟於何時？何處？事實欄記載
丙○○交付第二級毒品甲基安非他命一包予羅建國，事後羅建國
再分期給付價金三千五百元，理由欄則謂，羅建國後來表示三千
五百元，明天給付。則有判決理由不備或理由矛盾之違背法令。
(四)、丙○○於原審民國九十八年三月二十六日審理時，供出上游
毒販謝家豪，而謝家豪業經台灣彰化地方法院以九十七年度訴字
第二四二六號判罪，原判決未依毒品危害防制條例第十七條規定
減輕其刑，判決即有不適用法令之違誤。甲○○上訴意旨略稱：
(一)、丙○○在警詢及第一審審理時供稱，羅建國與甲○○之本件
電話通聯，與其無關云云，且原判決所謂甲○○與羅建國在永靖
鄉永靖國民小學見面一節，實際上係永興國民小學（下稱永興國
小）之誤，而永興國小距離原判決所認定毒品交易地點富可汗汽
車賓館，車程約需二十分鐘，核與卷證資料不符。又羅建國因企
求交保，乃根據電話通聯紀錄亂指證甲○○販賣第一級毒品予伊
，證言不堪採信。原判決憑以認定甲○○與丙○○共同販賣第一
級毒品海洛因予羅建國，失所依據。(二)、甲○○供出毒品來源，
依毒品危害防制條例第十七條規定，得減輕其刑，原判決認無該
條減刑之適用，有不適用法律之違背法令。乙○○上訴意旨略稱
：證人余耀麟於偵訊中悉依檢察官之提示、追問，在誘導情形下
而為陳述，所為與警詢一致之陳述，純屬杜撰之詞，委不足採。
其於原審已明確證述警詢筆錄係在警方威嚇、脅迫下製作云云，
尤不足採等語。
惟查：(一)、刑法第五十條數罪併罰，分別宣告其罪之刑，依同法
第五十一條固規定應定其應執行之刑，惟對於宣告多數沒收者，
該條第九款係明定「併執行之」，亦即「合併執行」，無庸定其
應執行之刑，即可逕予合併執行之謂，此與其他各款所定應定其
應執行之刑，迥然有別。本件關於丙○○、甲○○共同販賣第一
級毒品部分所得價金，原判決於各罪刑之宣告時，既於各罪主文
載明「其中販賣第一級毒品所得新台幣六千元部分與甲○○連帶
沒收之，如全部或一部不能沒收時，行動電話追徵其價額，販毒
所得以其財產抵償之。」與刑法第五十一條第九款規定，已無不
符。丙○○上訴意旨(一)執以指摘原判決違法，自非可取。(二)、多
次犯販賣毒品罪所查獲之剩餘毒品，如全部販賣之毒品自始即存
在者，則最後查獲之剩餘毒品，於每次犯販賣毒品罪時均存在，
各罪判決主文逐一宣告沒收銷燬，並無不當。又就最後查獲之剩
餘毒品而言，各次宣告沒收銷燬之毒品，實際上均為同一毒品，
於諭知執行之刑，僅執行沒收銷燬該同一毒品，亦無不當。丙○
○上訴意旨(二)一概而論查獲之剩餘毒品，只能於最後一次販賣毒
品罪宣告沒收銷燬，忽略基礎事實，核非的論。(三)、丙○○上訴
意旨(四)所謂供出上游毒販一節，經查丙○○係供稱：「大部分是
朋友帶來賣我」云云，有原審筆錄可稽，核既未敘述其如何販入
本件第一級毒品海洛因，又未指出向何人販入，茲於上訴本院書
狀始言明上游毒販係謝家豪，縱屬實在，核與毒品危害防制條例
第十七條所定供出毒品來源因而破獲者，得減輕其刑之規定不符
。況毒品危害防制條例第十七條所定減輕其刑之規定，旨在鼓勵
被告供出其所製造、運輸、販賣或持有之毒品來源，追出前手，
以澈底清除毒品氾濫。故所謂「供出毒品來源」係指具體供出上
游而言，反之，如僅供出共犯，與法條減輕其刑之意旨不符。原
判決對此意旨，業已於理由敘明，甲○○上訴意旨(二)重為爭執，
於法不合。(四)、認定犯罪事實所憑之證據，並不以直接證據為限
，間接證據亦包括在內，審理事實之法院綜合卷內之直接、間接
證據，本於推理作用，於通常一般之人均不致有所懷疑，得確信
其為真實之程度者，即得據之為有罪之認定。而有利於被告之證
據不採納及應於審判期日調查之證據，係指該證據倘予採納或經
調查所能證明者，得以推翻原審判決所確認之事實，而得據以為
不同之認定而言。丙○○、甲○○、乙○○其餘上訴意旨，無非
係對事實審法院採證認事之職權行使之事項，徒憑己見，再為事
實上或細節上之爭執，當非適法之上訴第三審理由。(五)、綜上，
本件上訴意旨所指摘原判決違法情事，均與法律規定得為第三審
上訴理由之違法情形，不相適合，揆之首開說明，均應認違背法
律上之程式，予以駁回。
據上論結，應依刑事訴訟法第三百九十五條前段，判決如主文。
中    華    民    國  九十八  年    六    月   十一   日
                      最高法院刑事第五庭
                          審判長法官  陳  正  庸
                                法官  賴  忠  星
                                法官  林  秀  夫
                                法官  宋      祺
                                法官  陳  祐  治
      本件正本證明與原本無異
                                      書  記  官
中    華    民    國  九十八  年    六    月   十六   日
                                                      K


司法院資訊處製作；財團法人民間司法改革基金會備份。
